臺灣高等法院臺南分院民事判決　九十一年度上易字第二一號　ｅ
　　　上　訴　人　丙　○　○
　　　被　上訴人　乙　○○○
　　　訴訟代理人　甲　○　○
右當事人間請求給付借款事件，上訴人對於中華民國九十年九月十八日台灣台南地方
法院第一審判決（九十年度訴字第一一九一號）提起上訴，本院判決如左：
　　　主　　　文
上訴駁回。
第二審訴訟費用由上訴人負擔。
　　　事　　　實
甲、上訴人方面：
一、聲明：(一)原判決廢棄。(二)被上訴人在第一審之訴駁回。(二)第一、二審訴訟費用由
    被上訴人負擔。
二、陳述：除與原判決記載相同者，茲引用之外，補稱：
　(一)十五年前上訴人經濟發生困難之際，被上訴人即會同訴外人張德臣前來要求取貨
    抵債。上訴人自知積欠被上訴人借款未還，乃同意被上訴人取貨抵債，惟未取回
    借據。
  (二)被上訴人於原審提出之借條、約定書雖為真正，不過六十萬元部分已經抵償，其
　　餘三十幾萬也分期付款還清；張德臣到我店裡拿東西抵債都有簽名，不過我找不
　　到他出來做證，願意與對造以新台幣三十萬元之「台支支票」和解，不過我目前
　　沒有現金。
  (三)卷附估價單影本，係一般小生意使用之流水帳冊，其上留有編年，按所載年月日
    應可推斷系爭債務業已由對造取貨抵償。
三、證據：援用第一審所提證據。
乙、被上訴人方面：
一、聲明：(一)上訴駁回。(二)第二審訴訟費用由上訴人負擔。
二、陳述：除與原判決記載相同者，茲引用之外，補稱：
  (一)上訴人於七十四年間向被上訴人借款時，為取得被上訴人之信任，佯稱其財力雄
    厚，信用良好，開立多張上訴人個人支票予被上訴人並交付當時其所有之房地乙
    筆之所有權狀予被上訴人作為擔保，使被上訴人誤信其有還款誠意，依約如數交
    付借貸之款項，詎料，上開支票屆期提示均遭退票，且該筆房地經被上訴人調查
    亦已經設定高額抵押權，致被上訴人求償無門，嗣經多次催告，上訴人均避不見
    面，毫無清償誠意。
  (二)否認至對造處搬東西抵債及對造所提出之估價單之真正。
  (三)被上訴人係於不得已之情形（即將罹於十五年時效）下，始提起本件訴訟，惟為
    節省勞力、時間、費用，被上訴人願意以新台幣三十一萬元（即系爭借款數額三
    分之一）與上訴人成立和解，但上訴人應當庭交付面額三十一萬元之「台支支票
    」乙張，如上訴人不同意，被上訴人亦不再讓步，請鈞院依法判決。
三、證據：援用第一審所提證據。
　　　理　　　由
一、被上訴人起訴主張：上訴人於七十五年一月二十八日向被上訴人借款九十三萬元
    ，屆期上訴人稱經濟陷於困難，要求延期清償，上訴人於七十五年十月六日再簽
    訂約定書承認積欠該筆款項，並約定如何清償，惟上訴人到期後仍未清償，屢經
    催討，均置之不理，為此起訴請求上訴人清償本件借款九十三萬元，及自七十五
    年四月二十八日起至清償日止，按週年利率百分之五之利息等語。（原判決上訴
    人應給付被上訴人九十三萬元及自八十五年三月二十一日起至清償日之利息，其
　　餘利息之請求駁回，未據上訴確定）
二、上訴人則以：上訴人確實曾向被上訴人借錢，但錢已陸續清償被上訴人，因上訴
　　人開設體育用品店，被上訴人到其店裡拿東西抵償，有時是被上訴人本人來拿，
　　有時是被上訴人朋友張德臣親自來拿，張德臣來拿東西時有簽名，但其他人並沒
　　有簽名，本件時效應已消滅云云，資為抗辯。
三、被上訴人主張上訴人於七十五年一月二十八日向被上訴人借貸九十三萬元，約定
    應於七十五年三月二十七日償還三十五萬元，餘款於七十五年四月二十七日償還
    等情，此據被上訴人提出借據、合約書影本各一紙為證，並為上訴人所不爭，堪
    信為真實。查本件上訴人係於七十五年一月二十八日向被上訴人借款，同年十月
    六日上訴人又簽訂約定書承認積欠該筆款項，依民法第一百二十五條、第一百二
    十九條第一項第二款之規定，計算至被上訴人起訴時之九十年三月二十八日並未
    逾十五年之消滅時效期間，上訴人主張時效已消滅，並無理由。
四、按請求履行債務之訴，債權人就其所主張債權發生原因之事實，固有舉證之責任
    ，若債務人自認此項事實而主張該債權已因清償而消滅，則清償之事實，應由債
    務人負舉證之責任，最高法院著有二十八年度上字第一九二０號判例可資參照。
    上訴人辯稱：該筆借款其中六十萬元部分，已由被上訴人陸續到其所開設之體育
    用品店內取走物品抵償，並提出估價單影本二十三紙為證，惟就該估價單影本觀
    之，其上並無被上訴人簽收之字跡，其中部分估價單記載「親自收」、「張代收
　　」、「張先生代收」、「張德臣」、「本人取張先生」、「本人收」、「本人取
　　代收」等字樣，不足以證明被上訴人確有取走物品抵債之行為。況其中七十六年
　　一月九日、同年一月十日、同年三月二十日估價單所簽收之「張」字，與七十六
　　年八月十八日簽收之「張」字，其書寫順序、筆畫及書寫習慣均不相同，實難認
　　係同一人所為。且上訴人於原審始則稱：有時是被上訴人本人取償，有時是被上
　　訴人朋友張德臣代被上訴人來取貨抵償，其後原審詢以何以未要求被上訴人簽名
　　，上訴人改口稱：「他都委託姓張的人來向我拿東西。」，嗣又改稱：「張德臣
　　當時跟原告（即被上訴人）一起過來，他拿東西抵償都是和張德臣一起過來的。
　　」是上訴人就被上訴人如何取物抵償，所述前後不一，已難憑信。再上訴人就有
　　無「張德臣」其人及該人現在何處，均未能舉證以供本院傳喚，空言主張部分清
　　償，殊難採信。
五、綜上所述，上訴人自承借據之真正及積欠被上訴人款項未還之事實，從而被上訴
    人依消費借貸之法律關係，請求上訴人給付借款九十三萬元，及自八十五年三月
    二十一日起至清償日止，按週年利率百分之五計算之利息，於法有據，原審予以
    准許，經核並無違誤，上訴意旨指摘原判決不當，求予廢棄改判，為無理由，應
    予駁回。
據上論結，本件上訴為無理由，依民事訴訟法第四百四十九條第一項、第七十八條判
決如主文。
中　　　華　　　民　　　國　　九十一　　年　　　四　　　月　　　十六　　日
　　　　　　　　　　　　　　　　　　臺灣高等法院臺南分院民事第四庭
~B1審判長法官　林　　金　　村
~B2　　　法官　袁　　靜　　文
~B3　　　法官　曾　　平　　杉
右為正本係照原本作成。
不得上訴。
中　　　華　　　民　　　國　　九十一　　年　　　四　　　月　　　十七　　日
　　　　　　　　　　　　　　　　　　　　法院書記官　葉　　秀　　珍
